【裁判字號】    96,訴,10263
【裁判日期】    970222
【裁判案由】    清償借款
【裁判全文】
臺灣臺北地方法院民事裁定             96年度訴字第10263號
原      告  台北富邦商業銀行股份有限公司
法定代理人  高朝陽
訴訟代理人  乙○○
            甲○○
被      告  黃家秝原名黃詩娟.
上列當事人間清償借款事件本院裁定如下：
    主  文
本件移送臺灣高雄地方法院。
    理  由
一、按訴訟之全部或一部，法院認為無管轄權者，依原告聲請或
    依職權以裁定移送於其管轄法院；第24條之合意管轄，如當
    事人之一造為法人或商人，依其預定用於同類契約之條款而
    成立，按其情形顯失公平者，他造於為本案之言詞辯論前，
    得聲請移送於其管轄法院；但兩造均為法人或商人者，不在
    此限，民事訴訟法第28條第1、2項定有明文。
二、查，依據兩造所簽訂之貸款契約書第14條約定：「本借款以
    貴行所在地為履行地。借款人或連帶保證人不履行本契約涉
    訟時，同意以貴行總行所在地之法院為第一審管轄法院，但
    不得排除消費者保護法第47條或民事訴訟法第436條之9小額
    訴訟管轄法院之適用。」原告係依據兩造間之消費借貸契約
    關係主張被告有違約之情事，故訴請被告清償借款，依據民
    事訴訟法第24條規定，本院應屬有管轄權之法院。惟前開約
    定係為原告為與不特定多數人所成立之契約關係而制訂之定
    型化契約。被告締約時之住所載明於「鳳山市鎮○街25號」
    ，故倘因該契約關係涉訟時，為求證據調查之便利及消費者
    應訴之考量，從而應以臺灣高雄地方法院為第一審管轄法院
    為宜。原告卻以定型化契約條款約定以本院為第一審管轄法
    院，顯有故意規避訴訟法上管轄之「以原就被」原則，並增
    加被告應訴困難。且被告於民國97年2月1日具狀聲明其現居
    住於高雄縣，故至臺灣高雄地方法院應訴，交通上自較便利
    ，自應認前開合意管轄之規定，對被告而言，屬顯失公平之
    情形。
三、又依據民事訴訟法第28條第2 項規定被告亦得聲請移轉管轄
    ，但應於為本案之言詞辯論前為之。揆諸本條之立法意旨係
    為案件已由法院進入言詞辯論實質審理後，被告復行抗辯無
    管轄權而移送，恐有使前所進行之訴訟程序歸於徒勞，或使
    當事人有任擇法院、法官之可能。本件被告於言詞辯論期日
    前即聲請移轉管轄至臺灣高雄地方法院，應認其並無在本院
    為本案言詞辯論之意思，故依被告之聲請將本件移送臺灣高
    雄地方法院。
四、爰裁定如主文。
中    華    民    國    97    年    2     月    22    日
                  民事第六庭  法  官  蕭清清
以上正本係照原本作成
如對本裁定抗告須於裁定送達後10日內向本院提出抗告狀，並繳
納抗告費新台幣1,000元
中    華    民    國    97    年    2     月    22    日
                              書記官  林秀娥


司法院資訊處製作；財團法人民間司法改革基金會備份。
